【裁判字號】    97,事聲,50
【裁判日期】    970917
【裁判案由】    公示催告
【裁判全文】
臺灣桃園地方法院民事裁定              97年度事聲字第50號
異議人即
聲  請  人  台灣銀行股份有限公司中和分行
法定代理人  甲○○
上列聲請人聲請公示催告事件，聲請人對於民國97年08月06日本
院司法事務官所為之處分（97年度司催字第709 號民事裁定），
聲明異議，本院裁定如下：
    主      文
原處分撤銷。
    理      由
一、本件異議人聲明異議意旨詳如附件民事聲明異議狀影本記載
    。
二、按當事人對於司法事務官處理事件所為之終局處分，得於處
    分送達後10日之不變期間內，以書狀向司法事務官提出異議
    。司法事務官認前項異議有理由時，應另為適當之處分；認
    異議為無理由者，應送請法院裁定之。法院認第1 項之異議
    為有理由時，應為適當之裁定；認異議為無理由者，應以裁
    定駁回之。前項裁定，應敘明理由，並送達於當事人，民事
    訴訟法第240 條之4 第1 項前段、第2 項、第3 項、第4 項
    分別定有明文。
三、次按，民事訴訟法第558 條規定：「無記名證券或空白背書
    之指示證券，得由最後之持有人為公示催告之聲請。前項以
    外之證券，得由能據證券主張權利之人為公示催告之聲請。
    」，上述規定其中所謂空白背書，係屬略式背書亦即無記載
    被背書人之一種指示證券。空白背書之票據，依民事訴訟法
    第558 條第1 項規定，得由最後之持有人為公示催告之聲請
    。而查，原處分認記名支票應依背書及交付而轉讓，票據法
    第19條第1 項或民事訴訟法第558 條第2 項所謂「票據權利
    人或能據證券主張權利之人」，就記名式支票而言，應係指
    受款人或由受款人背書及交付轉讓而持有票據者。惟查本件
    聲請人台灣銀行股份有限公司中和分行係主張其於97年04月
    14日受其客戶中外工程股份有限公司委託代收票據款項，由
    其客戶中外工程股份有限公司以空白背書即無記載被背書人
    之方式，將票據交付聲請人，上情有聲請人提出之台灣銀行
    應收代收款、受託代收款項帳冊影本一份可證，堪認真實。
    因此，聲請人台灣銀行股份有限公司中和分行應係票據最後
    之持有人，依據民事訴訟法第558 條第1 項規定，得為本件
    公示催告之聲請。
四、綜上，原處分原認本件聲請人非系爭支票之發票人或受款人
    ，系爭支票在交付受款人前已遺失，聲請人不可能因受款人
    中外工程股份有限公司之背書及交付轉讓而取得支票權利，
    並認發票人毅濤企業有限公司簽發系爭支票後，依法僅對受
    款人或由受款人背書及交付轉讓而持有系爭支票之執票人負
    票據上責任，聲請人雖自發票人處領得系爭支票，惟非由受
    款人處背書及交付取得系爭支票，當無從取得系爭支票權利
    ，而非票據權利人，亦非屬能據證券主張權利之人，因而駁
    回聲請人所為本件公示催告之聲請。原處分上述所認，依據
    聲請人所提出台灣銀行應收代收款、受託代收款項帳冊資料
    以觀，恐與實情未盡相符。從而，聲請人之聲明異議，應認
    有理由，故原處分應予撤銷，並發回原審另為適當之處理。
五、依民事訴訟法第240 條之4 第3 項，裁定如主文。
中    華    民    國    97    年    9     月    17    日
                        民事第二庭法  官  呂仲玉
以上為正本係照原本作成。
如對本裁定抗告，須於裁定送達後10日內向本院提出抗告狀，並
繳納抗告費新臺幣1,000 元
中    華    民    國    97    年    9     月    17    日
                                  書記官  賴柏仲


司法院資訊處製作；財團法人民間司法改革基金會備份。
